【裁判字號】    89,易,2170
【裁判日期】    890731
【裁判案由】    槍砲彈藥刀械管制等
【裁判全文】
台灣板橋地方法院刑事判決                        八十九年度易字第二一七號
    公  訴  人  台灣板橋地方法院檢察署檢察官
    被      告  甲○○
右列被告因違反槍砲彈藥刀械管制條例案件，經檢察官提起公訴（八十九年度偵字第
七一五九號），本院判決如左：
    主  文
甲○○於公共場所，未經許可攜帶刀械，處有期徒刑月，如易科罰金，以佰元折
算壹日。扣案之手指虎壹只沒收。
    事  實
一、甲○○前於民國（下同）八十七年間因搶奪案件，經本院判處有期徒刑一年三月
    ，嗣經台灣高等法院駁回其上訴，並諭知緩刑五年確定，現仍於緩刑期間（不構
    成累犯）。猶不知悔改，於八十九年三月二十日，在台北縣三重市○○○路上，
    拾獲不詳姓名人所丟棄，為槍砲彈藥刀械管制條例所規定，非經主管機關許可，
    不得持有之手指虎乙只後，竟未經許可無故持有之。嗣於八十九年三月三十一日
    下午五時十五分許之日間，在台北縣蘆洲市○○路與中山一路路口之公共場所，
    未經許可攜帶該只手指虎，為警當場查獲，並扣得上開手指虎乙只。
二、案經台北縣警察局蘆洲分局報請台灣板橋地方法院檢察署檢察官偵查起訴。
    理  由
一、右揭事實，業據被告甲○○迭於警訊、偵查及本院審理時供承不諱，復有手指虎
    乙只扣案足資佐證。又該只手指虎與槍砲彈藥刀械管制條例第四條第三款附圖圖
    例（四）之手指虎相符，業經本院勘驗屬實，有八十九年七月十七日勘驗筆錄在
    卷可稽。至被告於本院審理時辯稱：係因好奇，才隨身攜帶，伊不知此係違法云
    云；惟查不得因不知法律而免除刑事責任，此為刑法第十六條所明定，自不得以
    「不知係違法」，即可免除被告之刑事責任；況槍砲彈藥刀械管制條例自七十二
    年六月二十七日公布施行迄今已有十七年之久，而扣案之手指虎為該條例第四條
    第三款所明文列管查禁之非供正當使用具有殺傷力之刀械，此為眾所周知之事。
    故被告辯稱「不知係違法」云云，顯係事後卸責之詞，委不足採。罪證明確，被
    告犯行洵堪認定。
二、核被告所為，係犯槍砲彈藥刀械管制條例第十五條第二款於公共場所未經許可攜
    帶刀械之罪。至公訴人認被告係單純持有刀械，觸犯槍砲彈藥刀械管制條例第十
    四條第三項之罪，尚有未洽，惟其侵害社會之基本事實相同，故將公訴人上開起
    法條予以變更。爰審酌被告年輕識淺，及因一時好奇而罹法網，被告尚無以該手
    指虎滋事，犯罪所生危害尚小以及被告犯罪後深感悔悟，態度良好等一切情狀，
    量處如主文所示之刑，並諭知易科罰金之折算標準，以示懲儆。至扣案之手指虎
    乙只係屬違禁物，應依法宣告沒收。
三、至公訴意旨另以：被告甲○○於上述時地拾獲他人遺失之手指虎，予以侵占入己
    ，亦涉犯刑法第三百十七條侵占遺失物之罪嫌。然查；扣案手指虎係被告於台北
    縣三重市○○○路○路上拾獲之事實，業經被告供承在卷，且觀諸全卷並未有該
    手指虎原係屬何人所有之資料，則該手指虎之原有者已然不明；況該手指虎為依
    法管制之違禁物，衡諸常情，當無隨意遺失而放在路邊之理，顯係他人知持有該
    手指虎為法所不容，故將該物丟棄於路邊，容無置疑。從而，該手指虎既無證據
    足資證明係屬他人遺失之物。是以被告拾獲他人棄置之手指虎，應依無主物先占
    之法理，取得該物所有權，尚與前揭侵占遺失物罪之構成要件有間，自難以該罪
    相繩。惟公訴人認此部分之犯行與前開已論罪部分，有方法、結果之牽連犯，具
    有裁判上一罪之關係，故就此部分不另為無罪之諭知，附此敘明。
據上論斷，應依刑事訴訟法第二百九十九條第一項前段、第三百條，槍砲彈藥刀械管
制條例第十五條第二款，刑法第十一條前段、第四十一條、第三十八條第一項第一款
，罰金罰鍰提高標準條例第二條，判決如主文。
本案經檢察官陳伯厚到庭執行職務
中      華      民      國      八十九      年    七      月    三十一  日
                                      台灣板橋地方法院刑事第二庭
                                          法  官  潘  長  生
右正本證明與原本無異
如不服本判決，應於送達後十日內向本院提出上訴狀
                                          書記官  王  增  華
中      華      民      國      八十九      年    八      月    二      日
附錄本案論罪科刑法條全文：
槍砲彈藥刀械管制條例第十五條：
未經許可攜帶刀械而有下列情形之一者，處二年以下有期徒刑：
一、於夜間犯之者。
二、於車站、埠頭、航空站、公共場所或公眾得出入之場所犯之者。
三、結夥犯之者。


司法院資訊處製作；財團法人民間司法改革基金會備份。
